臺灣桃園地方法院交通事件裁定　　　　95年度交聲字第204號
原處分機關　交通部公路總局新竹區監理所中壢監理站
異　議　人
即受處分人　甲○○
　　　　　　鉅錫企業社
法定代理人　葉時榮
共　　　同
送達代收人　林清漢律師
上列異議人即受處分人因違反道路交通管理處罰條例案件，對於
交通部公路總局新竹區監理所中壢監理站93年12月25日所為之壢
監裁字第裁53-DA0000000號處分（原舉發案號：桃警局交字第DA
012279號）、95年4 月11日所為之壢監裁字第裁00-000000000號
處分（原舉發案號：竹監營字第510043806 號），聲明異議，本
院裁定如下：
    主  文
異議駁回。
    理  由
一、原處分意旨略以：
（一）93年12月25日壢監裁字第裁53-DA0000000號裁決書部分：
      異議人即受處分人甲○○於93年10月12日11時53分許，駕
      駛車號KF-6047 號自用小客車，在桃園縣中壢市○○○路
      ○段與大同路，為桃園縣政府警察局交通隊查獲「在禁止
      臨時停車處所停車（違規停車拖吊）」違規，遂依據道路
      交通管理處罰條例第56條第1 項第1 款，填掣桃警局交字
      第DA0000000 號通知單逕行舉發，通知單交付甲○○之配
      偶「黃善雅莊」簽收。嗣因異議人甲○○未依處罰條例第
      9 條於通知單送達15日內向交通部公路總局新竹區監理所
      中壢監理站（下稱原處分機關）到案繳納罰鍰或陳述意見
      ，原處分機關爰依前揭條例第85條第3 項及違反道路交通
      管理事件統一裁罰基準及處理細則第41條第4 項規定，裁
      決如93年12月25日壢監裁字第裁53-DA0000000號裁決書處
      罰主文，裁決書於93年12月28日經新屋郵局送達甲○○戶
      籍地「桃園縣新屋鄉大牛欄92之2 號」，由甲○○之三弟
      「葉斯安」代收。裁決書送達後，甲○○未依裁決書處罰
      主文所定日期於94年1 月24日前到案辦理繳納罰鍰，又未
      於94年2 月8 日前繳送駕照辦理易處吊扣，原處分機關爰
      依裁處時道路交通管理處罰條例第65條第1 項第3 款之規
      定，於94年2 月9 日吊銷甲○○駕駛執照，自94年2 月9
      日起一年內不得重新考領駕駛執照。
（二）95年4 月11日壢監裁字第裁00-000000000號裁決書部分：
      甲○○於95年1 月9 日10時25分許，駕駛異議人即受處分
      人鉅錫企業社所有655-RE號自用大貨車，行經桃園縣新屋
      鄉○○○路○段567 號前，為桃園縣政府警察局交通隊員
      警查獲「載運廢鐵起重5.97公噸」違規，填掣桃警局交字
      第DA0000000 號通知單當場舉發，移送聯移至原處分機關
      處理。原處分機關依據上開通知單，發現駕駛人甲○○之
      汽車駕駛執照已於94年2 月9 日吊銷，且迄今尚未重新考
      領，原處分機關遂依違反道路交通管理事件統一裁罰基準
      及處理細則第6 條，就主管業務，查獲汽車所有人（鉅錫
      企業社）及駕駛人甲○○違反道路交通管理處罰條例第21
      條之1 第1 項第1 款「未領有駕駛執照駕駛大貨車」之行
      為，本於職權以竹監營字第510043806 號通知單舉發汽車
      所有人即鉅錫企業社，並以竹監營字第510043760 號通知
      單舉發駕駛人甲○○違反道路交通管理事件。
二、甲○○聲明異議意旨略以：甲○○前開「在禁止臨時停車處
    所停車」違規時，係由甲○○之外籍配偶黃善雅莊交付拖吊
    費及保管費後，逕將前開小客車駛回，黃善雅莊不諳我國法
    律，不知應另繳違規停車罰款，亦未將違規情事告知異議人
    。另甲○○戶籍雖設於桃園縣新屋鄉永興村5 鄰大牛欄92-2
    號，然實際居住於桃園縣新屋鄉永興村5 鄰大牛欄84-6號。
    上開93年12月25日壢監裁字第裁53-DA0000000號裁決書係依
    甲○○之戶籍地址為送達，並由甲○○之不識字高齡母親，
    使用葉斯安之印章用印後領取，且未將收受裁決書一事告知
    甲○○，致甲○○未收受該註銷駕照之裁決書。甲○○之實
    際住居所既已變更，原處分機關向甲○○之戶籍地址為送達
    ，該送達即非合法，爰依法聲明異議，請求撤銷上開裁決云
    云。鉅錫企業社聲明異議意旨略以：甲○○自93年4 月27日
    起受雇於異議人鉅錫企業社，甲○○前開註銷駕駛執照之裁
    決既未受合法送達，則其駕駛執照之註銷應無理由。是原處
    分機關依據道路交通管理處罰條例第21條之1 第1項 第1 款
    之規定，以95年4 月11日壢監裁字第裁00-000000000號裁決
    處罰鉅錫企業社，自非適法，爰依法聲明異議，請求撤銷前
    開裁決云云。
三、按「行為後法律或自治條例有變更者，適用『行政機關最初
    裁處時』之法律或自治條例。但裁處前之法律或自治條例有
    利於受處罰者，適用最有利於受處罰者之規定。」行政罰法
    第5 條定有明文。即該行政罰之適法性，原則上以原處分作
    成時之法律狀態為判斷基準，並非以法院判決時之法律狀態
    為判斷基準。蓋人民不服行政罰處分向法院聲明異議，目的
    在於撤銷行政機關之違法行政處分，藉以排除其對人民之權
    利或法律上之利益所造成之損害，法院僅係事後審查行政處
    分之適法性，並不自為行政處分，亦非代替行政機關為處分
    ，本不生「裁處」之問題，自無從以判決時之法律狀態論斷
    行政罰是否適法（最高行政法院95年度判字第335 號判決參
    照）。查道路交通管理處罰條例第56條之規定，於本件違規
    行為發生及原處分機關之最初裁決前後均未修正；道路交通
    管理處罰條例第21條、第21之1 條業於94年12月28日修正公
    布，並於95年7 月1 日施行，惟本件違規行為發生時及原處
    分機關之最初裁決時，均在該條例修正施行之前，上開法律
    之修正既係在原處分機關裁處後施行，對原處分之適法性不
    生影響。揆諸上揭說明，本件應逕行適用修正前道路交通管
    理處罰條例相關規定，核無新舊法比較適用問題。
四、按「汽車駕駛人，有左列情形之一者，處新臺幣六千元以上
    一萬二千元以下罰鍰，並當場禁止其駕駛及扣留其車輛牌照
    ：一、未領有駕駛執照駕車者。」修正前道路交通管理處罰
    條例第21條第1 項第1 款定有明文。異議人甲○○對於其於
    95年1 月9 日10時25分許，持已註銷之駕駛執照，駕駛異議
    人鉅錫企業社所有655-RE號自用大貨車，行經桃園縣新屋鄉
    ○○○路二段567 號前為警攔檢並經原處分機關依職權舉發
    之事實，並不爭執，此部分亦有交通部公路總局新竹區監理
    所舉發違反道路交通管理事件通知單1 紙在卷可稽。是本件
    應審酌者即係異議人甲○○之駕駛執照是否經合法註銷。本
    院經查：
（一）按處理違反道路交通管理事件，有關文書送達之程序，準
      用行政程序法送達之規定，違反道路交通管理事件統一裁
      罰標準及處理細則第5 條定有明文。次按，行政程序法中
      對於文書送達，於應受送達人之住居所、事務所或營業所
      為之。但在行政機關辦公處所或他處會晤應受送達人時，
      得於會晤處所為之；於應送達處所不獲會晤應受送達人時
      ，得將文書付與有辨別事理能力之同居人、受僱人或應送
      達處所之接收郵件人員，行政程序法第72條第1 項、第73
      條第1 項亦分別定有明文。而所謂「同居人」係指與應受
      送達人居住一處共同為生活者而言（最高法院32年上字第
      3722號判例參照）。另應送達之文書苟已交由前開同居人
      、受僱人或接收郵件人員收受，即生送達之效力，不論代
      收文書之人員嗣後是否實際將文書轉交與應受送達人，合
      先敘明。
（二）異議人即受處分人甲○○於93年10月12日11時53分許，駕
      駛車牌號碼KF-6047 號自用小客車，在桃園縣中壢市○○
      ○路○段，因「在禁止臨時停車處所停車（違規停車拖吊
      ）」，為桃園縣政府警察局交通隊依道路交通管理處罰條
      例第56條第1 項第1 款，填擘桃警局交字第DA0000000 號
      舉發違反道路交通管理事件通知單逕行舉發並移送原處分
      機關。嗣因甲○○未依處罰條例第9 條於通知單送達15日
      內向原處分機關到案繳納罰鍰或陳述意見，原處分機關爰
      依前揭條例第85條第3 項及違反道路交通管理事件統一裁
      罰基準及處理細則第41條第4 項規定，以93年12月25日壢
      監裁字第裁53-DA0000000號裁決書裁處：「（一）罰鍰新
      臺幣（下同）1,200 元整，罰鍰限於94年1 月24日前繳納
      。（二）上開罰鍰逾期不繳納之處分：1 、自94年1 月25
      日起易處吊扣駕駛執照2 月，並限於94年2 月8 日前繳送
      。2 、94年2 月8 日前未繳送駕駛執照者，自94年2 月9
      日起易處吊銷，並逕行註銷駕駛執照。3 、駕駛執照吊（
      註）銷後，自94年2 月9 日起一年內不得重新考領駕駛執
      照。」該裁決書嗣於93年12月28日經新屋郵局送達甲○○
      戶籍地「桃園縣新屋鄉大牛欄92之2 號」，由甲○○設籍
      住居於同址之胞弟葉斯安簽收。嗣因甲○○未於前開裁決
      書處罰主文所定期限內繳納罰緩，且未依限繳送駕駛執照
      辦理易處吊扣，致為原處分機關依修正前道路交通管理處
      罰條例第65條第1 項第3 款規定，於94年2 月9 日吊銷甲
      ○○駕駛執照，甲○○自94年2 月9 日起一年內不得重新
      考領駕駛執照等情，有桃警局交字第DA0000000 號通知單
      、93年12月25日壢監裁字第裁53-DA0000000號裁決書、交
      通部公路總局新竹區監理所中壢監理站回執聯、交通部公
      路總局新竹區監理所中壢監理站壢違D 字第0950002778號
      函各1 份在卷足憑。是異議人於前開時、地駕駛車牌號碼
      KF-6047 號自用小客車有前述違規情事，並經警舉發及原
      處分機關裁罰之事實，均可認定。
（三）異議人甲○○於壢監裁字第裁53-DA0000000號裁決書送達
      時即93年12月28日，係設籍於桃園縣新屋鄉永興村5 鄰大
      牛欄92之2 號，此業據異議人甲○○自承在卷，並經本院
      依職權調閱法務部戶役政連結作業系統甲○○個人基本資
      料查詢結果核閱屬實，堪以認定。至甲○○雖稱，其實際
      住居所於前開裁決書送達之時，已改為桃園縣新屋鄉永興
      村5 鄰大牛欄84之6 號。惟甲○○既未曾向原處分機關機
      關辦理新增通訊地址或地址變更登記，原處分機關自無從
      知悉甲○○所謂之「實際居住處所（或送達處所）」，自
      無從向該址送達。故原處分機關於甲○○登記之戶籍地址
      為上開裁決書之送達，於法並無違誤。
（四）至甲○○於聲明異議狀中另稱，前開壢監裁字第裁53-DA0
      000000號裁決書係由其不識字之高齡母親使用「葉斯安」
      之印章用印後領取，事後並未告知甲○○，故甲○○無從
      知悉該裁罰情事云云。惟查：異議人甲○○、其弟葉斯安
      及其父葉木生、其母葉曾六妹之戶籍地址，於93年12月28
      日壢監裁字第裁53-DA0000000號裁決書送達時，均設於桃
      園縣新屋鄉永興村5 鄰大牛欄92之2 號。甲○○、葉木生
      、葉曾六妹於95年7 月21日始遷移戶籍地址至桃園縣新屋
      鄉永興村5 鄰大牛欄84之6 號、葉斯安於95年6 月1 日始
      遷移戶籍地址至桃園縣新屋鄉○○村○○○路○ 段352 巷
      15弄1 號，此有法務部戶役政連結作業系統甲○○、葉斯
      安、葉木生個人基本資料查詢結果、葉木生全戶戶籍資料
      各1 份在卷足參。再者，於應送達處所不獲會晤應受送達
      人時，得將文書付與有辨別事理能力之同居人，而應送達
      之文書苟已交由前開同居人收受，即生送達之效力，代收
      文書之人嗣後是否將文書實際轉交與應受送達人，均不影
      響合法送達之效力，業如前述。前開裁決書於93年12月28
      日經新屋郵局送達甲○○戶籍地「桃園縣新屋鄉大牛欄92
      之2 號」，並蓋用甲○○胞弟「葉斯安」之印章代收，此
      有交通部公路總局新竹區監理所中壢監理站回執聯1 紙附
      卷足憑。而甲○○前曾於95年3 月15日交通部公路總局新
      竹區監理所中壢監理站陳述單中，亦曾自述前開裁決書係
      由設籍同址之葉斯安簽收，此有上開陳述單1 紙附卷可考
      。是葉斯安所稱該裁決書係由住於同址之母葉曾六妹所簽
      收一情，是否屬實，已有可疑。又收受信件文書為日常生
      活之行為，本不因學歷高低或識字與否而有差別，且於民
      國93年12月28日，葉斯安時年39歲、葉曾六妹時年77歲，
      此亦有上開個人基本資料查詢結果附卷可稽，均屬已有相
      當生活經驗之成年人，自均有辨別事理之能力。是原處分
      機關依甲○○登記之戶籍地址送達前開裁決書，無論係由
      與甲○○設籍於同址之胞弟葉斯安代為收受，或如異議人
      甲○○所述係由同住之母葉曾六妹代為簽收，該裁決書均
      已由與甲○○居住一處共同為生活，而有辨別事理能力之
      同居人收受，依首揭規定已屬合法送達，至代收文書之人
      嗣後是否將文書實際轉交甲○○，均非所問。甲○○所辯
      未收受前開裁決書云云，自屬無理由。
（五）綜上，原處分機關依前開壢監裁字第裁53-DA0000000號裁
      決書所示逕行註銷異議人甲○○之駕駛執照，難認有何違
      法或失當之處，故異議人甲○○前開所辯，自無可採。
五、按「汽車駕駛人駕駛聯結車、大客車、大貨車，有下列情形
    之一者，汽車所有人及駕駛人各處新臺幣四萬元以上八萬元
    以下罰鍰，並當場禁止該汽車駕駛人繼續駕駛及扣留其車輛
    牌照：一、未領有駕駛執照駕車者。」、「汽車所有人如已
    善盡查證駕駛人駕駛執照資格之注意，或縱加以相當之注意
    而仍不免發生違規者，汽車所有人不受本條之處罰。」道路
    交通管理處罰條例第21之1 條第1 項第1 款、第4 款分別定
    有明文。經查：
（一）原處分機關依前開壢監裁字第裁53-DA0000000號裁決書所
      示，於94年2 月9 日起逕行吊銷異議人甲○○之駕駛執照
      ，該處分係屬合法，業如前述。
（二）甲○○於93年4 月27日起受僱於鉅錫企業社擔任司機，此
      有鉅錫企業社聲明異議狀、甲○○勞工保險卡等件在卷足
      參。則鉅鍚企業社自斯時起即應善盡查證甲○○駕駛執照
      資格之注意，非僅於受僱起日具有合格之駕照，其後即不
      論甲○○之駕照資格變動情形（吊銷或吊扣等），皆可續
      僱。而甲○○之駕駛執照於94年2 月9 日起業經吊銷，至
      甲○○於95年1 月9 日經舉發無照駕駛之時，已間隔將近
      1 年，期間甲○○持續任職鉅錫企業社擔任司機，而鉅錫
      企業社竟從未曾發覺甲○○駕駛執照遭吊銷情事，足認鉅
      錫企業社顯然疏於查證甲○○之駕駛執照資格，難謂異議
      人已善盡查證甲○○之駕駛資格之注意義務。
六、綜上所述，異議人甲○○、鉅錫企業社確實分別有前揭違規
    行為，已如前述。原處分機關援引上開規定，對異議人甲○
    ○裁處如3 年12月25日壢監裁字第裁53-DA0000000號裁決書
    處罰主文；對異議人鉅錫企業社裁處如95年4 月11日壢監裁
    字第裁00-000000000號裁決書處罰主文，經核並無不合。本
    件聲明異議為無理由，應予駁回。爰裁定如主文。
據上論斷，應依道路交通案件處理辦法第19條，裁定如主文。
中　　 華　　 民　　 國　　96　 年　　2  　月　　27 　日
                  交通法庭法　官　林蕙芳
以上正本證明與原本無異。
如不服本裁定，應於裁定送達後5 日內向本院提出抗告狀。
　　　　　　　　　　　　　書記官　吳玉蘭
中　　華　　民　　國　　96　　年  　2 　　月　　27　　日
